【裁判字號】    88,易,1458
【裁判日期】    890524
【裁判案由】    侵占
【裁判全文】
臺灣屏東地方法院刑事判決                        八十八年度易字第一四五八號
    公  訴  人  臺灣屏東地方法院檢察署檢察官
    被      告  乙○○
右列被告因侵占案件，經檢察官提起公訴（八十八年度偵字第六七三四號），本院判
決如左：
     主  文
乙○○無罪。
     理  由
一、公訴意旨如起訴書所載（如附件）。
二、公訴人認被告乙○○涉有刑法第三百三十五條第一項侵占罪嫌，無非係以告訴人
    代表人甲○○之指訴及證人沈壽山之證言，並有汽車租賃契約書為憑。訊據被告
    乙○○固坦承向告訴人闔家福小客車租賃有限公司（下稱闔家福公司），租用車
    牌號碼ＩＩ─二四三二號之自小客車一部之事實，惟堅決否認有侵占犯行，辯稱
    伊本來租車是租用一天，惟後來有請朋友打電話延期，後來因身上沒錢開車去找
    朋友，車子還是要還告訴人然因當時心情不好所以開車在屏東縣到處亂走等語。
三、按犯罪事實應依證據認定之，無證據不得推定其犯罪事實；又不能證明被告犯罪
    者，應諭知無罪之判決。刑事訴訟法第一百五十四條、第三百零一條第一項分別
    定有明文。又認定不利於被告之事實，須依積極證據，苟積極證據不足為不利於
    被告之事實之認定時，即應為有利於被告之認定，更不必有何有利之證據。而此
    所謂證據，須確能為被告有罪之證明，而無瑕疵可指者，始足當之；其為訴訟上
    之證明，則須至任何之一般人均認其為真正，而無所懷疑之程度，最高法院三十
    年上字第八一六號、六十九年度台上字第四九一三號、七十六年度台上字第四九
    八六號判例可資參酌。次按刑法上之侵占罪，須持有人變易其原來之持有意思而
    為不法所有之意思，始能成立，如僅將持有物延不交還或有其他原因致一時未能
    交還，既缺乏主觀要件，即難遽以該罪相繩（最高法院六十八年台上字第三一四
    六號判例足資參照）。經查，被告於汽車租賃契約書上留有其真實姓名及戶籍地
    址此有租賃契約書及被告戶籍資料在卷可佐，則其顯已提供告訴人尋回該汽之相
    關資料，故其是否有侵占之不法所有意圖即非無疑，次查迨至八十八年九月十四
    日上午一時三十分許告訴人甲○○及證人沈壽山始於屏東市○○路橋下尋獲被告
    於上揭自小客車中睡覺，被告當時坦承租用該車並將上揭自小客車歸還告訴人等
    情，業據告訴代表人甲○○及證人沈壽山於偵查中及本院審理中供證綦詳，則本
    件被告依其所查獲之客觀情狀係凌晨之時於車內睡覺，是其所稱僅供自已在屏東
    縣內使用等前揭所辯應堪採信，則被告並無將該車變賣、出質或轉租或轉借於他
    人，其客觀上亦無易持有為所有而侵占入己之行為，是究不得僅以被告拖欠未清
    償租金及延遲還車，即遽認被告有侵占之事實。
四、綜上所述，被告前揭辯詞，洵非虛詞，被告並無之侵占犯行。從而被告之行為，
    依上揭之說明，自與侵占罪之構成成要件不相符，本件要屬民事糾葛，應循民事
    訴訟途徑解決。此外，本院復查無其他他證據足資證明被告有侵占之犯行，既不
    能證明被告犯罪，揆諸前揭說明，依法均應予諭知無罪。
五、被告經合法傳喚，無正當理由不到庭，本院認本件係應諭知無罪之案件，爰不待
    其陳述逕行判決。
據上論斷，應依刑事訴訟法第三百零一條第一項，第三百零六條判決如主文。
中      華      民      國      八十九    年    五    月        二十四  日
                                    臺灣屏東地方法院刑事第二庭
                                        審判長  法  官 潘正屏
                                                法  官 包梅真
                                                法  官 郭書豪
右判決正本證明與原本無異。
對於本判決如有不服應於收受送達後十日內向本院提出上訴書狀上訴於台灣高等法院
高雄分院並按他造當事人之人數附具繕本。
                                                書記官 潘豐益
中      華      民      國      八十九    年    五    月      二十四    日


司法院資訊處製作；財團法人民間司法改革基金會備份。
